【裁判字號】    97,易,2778
【裁判日期】    971118
【裁判案由】    詐欺
【裁判全文】
臺灣臺北地方法院刑事判決              97年度易字第2778號
公  訴  人  臺灣臺北地方法院檢察署檢察官
被      告  甲○○
上列被告因詐欺案件，經檢察官提起公訴（97年度偵字第12279
號），本院判決如下：
    主  文
甲○○幫助共同意圖為自己不法之所有，以詐術使人將本人之物
交付，處有期徒刑貳月，如易科罰金，以新臺幣壹仟元折算壹日
。
    事  實
一、甲○○可預見將自己銀行帳戶存摺、金融卡及密碼提供他人
    使用，可能遭不詳之人利用遂行詐欺犯罪，而隱匿他人犯罪
    所得財物或財產利益之流向，竟仍基於幫助他人詐欺取財之
    未必故意，於民國95年5 月22日起至97年2 月18日止之某日
    ，在不詳地點，將其前在臺中縣大甲鎮○○路202 號之臺灣
    新光商業銀行大甲分行開立之活期存款帳戶（帳號：0000-0
    0-000000-0號）之金融卡及密碼，提供予姓名年籍不詳之人
    使用，由詐欺份子基於詐欺取財之犯意聯絡，由某真實姓名
    年籍不詳之成年人，於97年2 月18日晚間9 時許，以暱稱「
    簡單愛」在網路上與乙○○相約於同日晚間9 時45分許，在
    臺北市○○○路、南京東路交叉口之「星巴克」咖啡店見面
    ，乙○○遂依約抵達該店等候，嗣又有另一姓名年籍不詳之
    成年女子於同日晚間10時許，撥打電話向乙○○謊稱：請其
    至自動櫃員機操作按鍵以核對身分云云，致乙○○誤信以為
    真，即於同日晚間10時52分許，前往臺北市松山區○○○路
    122 號之中國信託商業銀行自動櫃員機，依該不詳女子之指
    示操作，轉帳匯款新臺幣（下同）2,998 元入甲○○上開帳
    戶內，並旋遭不詳之人於同日晚間10時57分許遭人提領一空
    ，因而受有財產上損害。嗣因暱稱「簡單愛」之人遲未現身
    ，乙○○乃發覺受騙，報警循線查悉上情。
二、案經被害人乙○○訴由臺北市政府警察局中山分局移請臺灣
    臺北地方法院檢察署檢察官偵查起訴。
    理  由
一、本案被告甲○○於下列各項證據方法，均未爭執其證據能力
    ，並同意作為證據（見本院卷第12頁反面），本院審酌其作
    成時之情況，認為並無不適當之情事，均得作為證據，合先
    敘明。
二、訊據被告甲○○矢口否認有何提供帳戶予不詳之人之犯行，
    辯稱：上開新光商業銀行帳戶存摺、金融卡與伊身分證、男
    友帳戶存摺、金融卡，一併於96年11月間放在伊機車行李箱
    被偷走了，因帳戶內存款不到百元，故當時並未報警；又因
    伊將密碼記載紙張上，與帳戶存摺放在一起，歹徒得以使用
    金融卡；伊共有6 、7 個帳戶云云。經查：
（一）告訴人乙○○遭不詳之人以暱稱「簡單愛」為網路交友、
      電話詐騙匯款2,998 元匯入被告上開新光商業銀行帳戶，
      且款項旋遭提領一空等事實，業據告訴人於警詢陳述明確
      （見偵查卷第6 頁至反面），並提出中國信託商業銀行自
      動櫃員機交易明細單附卷足憑（見偵查卷第11頁），且經
      新光商業銀行97年3 月11日新光銀大甲字第970006號函附
      被告上開帳戶之開戶客戶基本資料、身分證正反面影本、
      健保卡影本、存摺存款對帳單、存款帳戶存提交易明細查
      詢明細表在卷可考（見偵查卷第14至17頁），核對屬實，
      堪以認定。
（二）被告雖矢口否認將上開帳戶提供不詳之人使用云云，惟查
      ：
  １. 金融帳戶攸關個人金融信用甚鉅，且由坊間報章雜誌及其
      他新聞媒體可知，對於以簡訊通知中獎、刮刮樂、援助交
      際或其他類似之不法詐騙集團，經常利用大量收購之他人
      存款帳戶、金融卡、印章，以隱匿其等詐欺之不法行徑，
      規避執法人員之查緝，並掩飾、確保因自己或他人犯罪所
      得之財物，類此在社會上層出不窮的案件，亦多所報導及
      再三披露，是避免此等專屬性甚高之物品被不明人士利用
      為與財產有關之犯罪工具，亦應為一般生活認知所應有之
      認識，是常人無不小心保管個人帳戶之存簿、金融卡及密
      碼，以免遭人盜用。是本案被告果若真係遺失新光商業銀
      行帳戶之存摺、金融卡及密碼，則其自應向警局報案或向
      金融機構掛失，然本案被告非但未曾掛失，亦未向金融機
      關掛失止付，已與常情相悖。
  ２. 再審諸被告先則辯稱：96年11月間遺失云云（見偵查卷第
      9 、26頁），繼又辯稱：「這個帳戶應該是96年11月份開
      戶，應該是97年1 月份遺失的」云云（見本院卷第12頁反
      面），已見其前後供述不一。另關於被告使用之密碼一事
      ，被告於警詢時係供稱：「（問：就你上述，該帳戶你未
      販賣或出借他人使用，何以詐欺集團得以得知你帳號金融
      卡密碼，並以金融卡提領現金？）我不曉得」（見偵查卷
      第9 頁），復於偵訊中先改稱：密碼即為伊生日「640902
      」、身分證亦一同遺失；另又改稱：「我把密碼記載紙張
      上，跟帳戶的存摺放在一起，我有些密碼記得起來，而有
      些密碼是一樣的」（見偵查卷第26、27頁）。堪認被告對
      於金融帳戶之密碼為何，亦有前後不一之情。
  ３. 又本案被告於95年5 月22日申辦上開新光商業銀行帳戶時
      ，僅係存款1 百元，此後直至97年2 月18日，始有第1 筆
      跨行轉帳款項2,998 元，並隨即因被害人報案而於97年2
      月21日列為警示帳戶結清，有新光商業銀行函附之交易明
      細表可佐（偵查卷第16、17頁）。輔以被告自承：共有6
      、7 個帳戶等情（見偵查卷第27頁），可知被告濫行開戶
      但又無真正使用帳戶之行為，益與一般常人正當使用金融
      帳戶之習慣有異，遑論被告竟將經常使用之身分證與1 本
      數年來從未使用之存摺、金融卡及密碼一同擺放在機車行
      李箱內，，足認被告辯稱帳戶存摺遺失云云，應非事實，
      委無可採。
  ４. 況該等實際實施詐騙行為之不詳之人，渠等既知以他人之
      帳戶掩飾犯罪所得，則其應係聰明狡詐之徒，而非智能愚
      昧之人。渠等當知社會上一般正常之人，如其帳戶存摺、
      印章、金融卡遭竊或遺失，為防止他人拾得或竊得其存摺
      、金融卡之人盜領其存款或做為不法使用而徒增訟累，必
      於發現後立即報警或向金融機構辦理掛失止付。而於原帳
      戶所有人掛失止付後，渠等即無法以拾得或竊得之存摺、
      金融卡提領該帳戶內之存款，在此情形下，如仍以此帳戶
      作為其犯罪工具，則在渠等向他人詐騙，並誘使被害人將
      款項匯入該帳戶後，則極有可能因帳戶所有人掛失止付而
      無法提領，渠等大費周章從事於犯罪之行為即失其意，而
      無法得償犯罪目的，此顯非該等財產犯罪份子所可能犯之
      錯誤。換言之，從事此等財產犯罪之不法集團，若非確知
      該帳戶所有人不會去報警或掛失止付，以確定其等能自由
      使用該帳戶提款、轉帳，則其等應不至於以該帳戶從事於
      財產犯罪。再衡以被害人匯入款項至被告上述帳戶後，該
      筆匯款隨即於當日即遭領取，此有前述帳戶存摺存款對帳
      單附卷可憑，更足見該詐騙之不法集團，於向被害人詐騙
      時，確有把握該帳戶不會被帳戶所有人掛失止付。基此，
      倘本案被告所辯於96年11月間遺失為真，行詐騙之人豈能
      安心於相隔3 個月後之97年2 月18日始利用該帳戶遂行詐
      騙犯行，益徵被告上開辯解均屬卸責之詞，要不可採，堪
      認被告確係有於97年2 月18日前某日，將新光商業銀行帳
      戶之存摺、金融卡及密碼交予不詳之人使用，應堪認定。
（三）而金融帳戶存摺事關個人財產權益之保障，其專有性甚高
      ，除非本人或與本人具有親密或信賴者，難認有何特殊情
      況交予他人使用，縱偶須交付他人使用，亦必深入瞭解用
      途及合理性，始會安心提供。再現今不法份子為掩飾其不
      法獲利行徑，且避免執法人員之追究處罰，經常誘使一般
      民眾提供金融機構帳戶存摺等資料，渠等再反覆以此帳戶
      供作對外詐騙或其他各種財產犯罪之不法用途使用，並藉
      此掩飾就各該重大犯罪所得財物，業經電視新聞及報章雜
      誌等大眾傳播媒體多所報導，政府亦極力宣導，期使民眾
      注意防範，則於一般人本於生活經驗及認識，在客觀上當
      可預見完全不相識或不甚熟識之人要求提供金融機構存款
      帳戶之存摺、金融卡及其密碼等供其使用之行徑，往往與
      利用該帳戶進行詐騙或其他財產犯罪有密切關連，是被告
      在當可知將其帳戶交予他人使用，將有助於詐騙份子作為
      收取詐欺他人所得款項、財物之用途並隱匿其身分及款項
      流向，故被告主觀上當可預見幫助他人詐欺財物之可能。
（四）綜上，堪認被告確有於開戶日起之95年5 月22日起至97年
      2 月18日被害人遭詐騙日間之某日，將上開新光商業銀行
      帳戶提供予不詳之人用以遂行詐騙犯行，本案事證明確，
      被告犯行洵堪認定，應依法論科。
三、論罪科刑：
（一）查被告僅交付存摺、金融卡及密碼等予姓名年籍不詳之人
      ，而對其後某姓名年籍不詳之人之詐欺犯行提供助力，並
      無共同實行詐欺犯行之犯意聯絡或行為分擔，僅有幫助他
      人遂行詐欺，核其所為，係犯刑法第339 條第1 項詐欺取
      財罪之幫助犯，應依正犯之刑減輕之。
（二）又多名姓名年籍不詳之成年人一同利用被告之帳戶分工詐
      欺取財，係有犯意聯絡及行為分擔，該等正犯應為共同正
      犯。
（三）爰審酌被告將帳戶提供不詳之人使用，致告訴人轉帳2,99
      8 元匯入被告帳戶，非但造成告訴人受害，並造成犯罪追
      查不易，導致犯罪橫行，且被告犯後飾詞否認犯行，並無
      悔意，行為要有不該，惟念及本件告訴人受騙金額微少，
      而被告並無犯罪紀錄，有臺灣高等法院被告前案紀錄表附
      卷可參（見本院卷第5 頁），素行非惡等一切情狀，量處
      如主文所示之刑，並諭知易科罰金之折算標準，以示懲儆
      。
據上論斷，應依刑事訴訟法第299 條第1 項前段，刑法第30條第
1 項、第2 項、第28條、第339 條第1 項、第41條第1 項前段，
刑法施行法第1 條之1 ，判決如主文。
本案經檢察官孫沛琦到庭執行職務。
中    華    民    國    97    年    11    月    18    日
                  刑事第七庭審判長法  官  高偉文
                                  法  官  林欣苑
                                  法  官  林勇如
上正本證明與原本無異。
如不服本判決，應於判決送達後10日內（應抄附繕本）向本院提
出上訴狀（上訴書狀應敘述具體理由。上訴書狀未敘述上訴理由
者，應於上訴期間屆滿後二十日內補提理由書於原審法院。）。
告訴人或被害人如對於本判決不服者，應具備理由請求檢察官上
訴，其上訴期間之計算係以檢察官收受判決正本之日期為準。
                                  書記官  葉潔如
中    華    民    國    97    年    11    月    18    日
附錄本案論罪科刑法條全文：
中華民國刑法第30條
幫助他人實行犯罪行為者，為幫助犯。雖他人不知幫助之情者，
亦同。
幫助犯之處罰，得按正犯之刑減輕之。
中華民國刑法第339 條
意圖為自己或第三人不法之所有，以詐術使人將本人或第三人之
物交付者，處5 年以下有期徒刑、拘役或科或併科1 千元以下罰
金。
以前項方法得財產上不法之利益或使第三人得之者，亦同。
前二項之未遂犯罰之。


司法院資訊處製作；財團法人民間司法改革基金會備份。
